【裁判字號】    98,台上,2757
【裁判日期】    980521
【裁判案由】    違反毒品危害防制條例
【裁判全文】
最高法院刑事判決            九十八年度台上字第二七五七號
上  訴  人  甲○○
上列上訴人因違反毒品危害防制條例案件，不服台灣高等法院中
華民國九十八年三月十三日第二審判決（九十八年度上訴字第九
五七號，起訴案號：台灣板橋地方法院檢察署九十七年度毒偵字
第六九八０號），提起上訴，本院判決如下：
    主  文
上訴駁回。
    理  由
按刑事訴訟法第三百七十七條規定，上訴於第三審法院，非以判
決違背法令為理由，不得為之。是提起第三審上訴，應以原判決
違背法令為理由，係屬法定要件。如果上訴理由書狀並未依據卷
內訴訟資料，具體指摘原判決不適用何種法則或如何適用不當，
或所指摘原判決違法情事，顯與法律規定得為第三審上訴理由之
違法情形，不相適合時，均應認其上訴為違背法律上之程式，予
以駁回。又依刑事訴訟法第三百五十條、第三百六十一條、第三
百六十二條、第三百六十七條規定，不服地方法院之第一審判決
而上訴者，須提出上訴書狀，並應敘述具體理由，為上訴必備之
程式。倘所提出之書狀未敘述上訴理由，或僅曾以言詞陳述上訴
理由者，均應於上訴期間屆滿後二十日內補提理由書於第一審法
院。第一審法院經形式審查，認逾期未補提上訴理由者，應定期
間先命補正；逾期未補正者，為上訴不合法律上之程式，應以裁
定駁回。又雖已提出上訴理由，但所提非屬具體理由者，則由第
二審法院以上訴不合法律上之程式，判決駁回。而所謂具體理由
，必係依據卷內既有訴訟資料或提出新事證，指摘或表明第一審
判決有何採證認事、用法或量刑等足以影響判決本旨之不當或違
法，而構成應予撤銷之具體事由，始克當之（例如：依憑證據法
則具體指出所採證據何以不具證據能力，或依憑卷證資料，明確
指出所為證據證明力之判斷如何違背經驗、論理法則）。若僅泛
言原判決認定事實錯誤、違背法令、量刑失之過重或輕縱，而未
依上開意旨指出具體事由；或形式上雖已指出具體事由，然該事
由縱使屬實，亦不足以認為原判決有何不當或違法者（例如：對
不具有調查必要性之證據，法院未依聲請調查亦未說明理由，或
援用證據不當，但除去該證據仍應為同一事實之認定），皆難謂
係具體理由，俾與第二審上訴制度旨在請求第二審法院撤銷、變
更第一審不當或違法之判決，以實現個案救濟之立法目的相契合
，並節制濫行上訴。本件原判決以第一審判決依憑上訴人甲○○
之自白、台灣檢驗科技股份有限公司濫用藥物檢驗報告、台北縣
政府警察局偵辦煙毒、麻醉藥品案被移送人姓名及代碼對照表、
扣案注射針筒一支（上訴人所有供施用毒品所用之物）等資料，
予以綜合判斷，認定上訴人犯施用第一級毒品罪（累犯），並審
酌上訴人意志力薄弱，屢犯施用毒品罪而不思悔改，以及犯後坦
承犯行，態度良好等一切情狀，在法定刑內量處有期徒刑八月，
並就扣案之注射針筒一支諭知沒收，已詳予論述其所憑證據及認
定理由，並說明量刑依據，其認事用法及量刑，均無不當或違背
法令之情形。上訴人不服，提起第二審上訴，其上訴理由略以：
上訴人雖為五年內再犯，但原審量刑過重，上訴人警詢筆錄為審
判外陳述，無證據能力，扣案之注射針筒並不能證明有犯罪事實
等語，並聲請重新勘驗尿液。惟第一審判決對於上述情節，已詳
予調查審酌，並於理由內說明，上訴人顯未依據卷內既有訴訟資
料或提出新事證，指摘或表明第一審判決有何採證認事、用法或
量刑等足以影響判決本旨之不當或違法，而構成應予撤銷之具體
事由，僅空言指摘其量刑過重及部分證據無證據能力。因認上訴
人在第二審之上訴不合法律上程式，而予以駁回，並不經言詞辯
論為之。已詳予論述其法律上之依據，從形式上觀察，並無所謂
違背法令之情形。按原判決既以上訴人在第二審之上訴不合法定
要件，而從程序上駁回其上訴，自無再為實體調查審認之餘地。
況上訴人於警詢及第一審均坦承以扣案之注射針筒施用海洛因，
而其為警查獲後所採集之尿液檢體，經鑑定結果，呈鴉片類陽性
反應，有本件相關卷證資料足憑。上訴意旨對原判決如此論斷，
究竟有何違背法令之情形，未具體指摘，僅泛稱原審未再開庭審
理，重新勘驗其尿液，逕行駁回其上訴，有判決不適用法則或適
用不當之違背法令，難認係依據卷內訴訟資料執為指摘之適法上
訴第三審理由。本件上訴為違背法律上之程式，應予駁回。
據上論結，應依刑事訴訟法第三百九十五條前段，判決如主文。
中    華    民    國  九十八  年    五    月  二十一  日
                      最高法院刑事第一庭
                          審判長法官  董  明  霈
                                法官  林  茂  雄
                                法官  張  祺  祥
                                法官  蕭  仰  歸
                                法官  林  立  華
      本件正本證明與原本無異
                                      書  記  官
中    華    民    國  九十八  年    五    月  二十六  日
                                                      Ｑ


司法院資訊處製作；財團法人民間司法改革基金會備份。
